臺灣板橋地方法院民事判決　　　　　　 93年度簡上字第211號
上訴人即附　豐汎清潔有限公司
帶被上訴人
法定代理人　丙○○
訴訟代理人　劉添錫律師
被上訴人即　甲○○
附帶上訴人
訴訟代理人　錢裕國律師
複　代理人　賴建宏律師
　　　　　　乙○○
上列當事人間請求損害賠償事件，上訴人對於中華民國93年3 月
23日臺灣板橋地方法院板橋簡易庭92年度板簡字第1549號第一審
判決提起上訴，被上訴人並提起附帶上訴，經本院於94年3 月22
日言詞辯論終結，判決如下：
    主  文
原判決關於命上訴人給付新台幣柒萬玖仟肆佰元，及自民國九十
二年七月二十五日起至清償日止，按年息百分之五計算之利息部
分，暨該部分假執行之宣告，並訴訟費用之裁判均廢棄。
上開廢棄部分，被上訴人在第一審簡易之訴及假執行之聲請均駁
回。
附帶上訴駁回。
第一、二審訴訟費用由被上訴人負擔。
    事實及理由
一、被上訴人即附帶上訴人起訴主張：其係台北縣板橋市○○路
    ○ 段之至善珍寶社區（下稱至善社區）住戶，訴外人超越公
    寓大廈管理維護股份有限公司（以下稱超越公司）於民國91
    年2月25日承攬至善社區91年3月1日至92年5月間之安全服務
    事務管理工作，依其與至善社區管理委員會簽立之委託合約
    書附件4 「公寓大廈之清潔及環境衛生之維護事項」關於「
    清潔代理服務類」第2點約定，應每6個月免費清洗社區大樓
    水塔1 次，嗣超越公司將91年7月4日清洗水塔之工作轉包予
    上訴人即附帶被上訴人負責，因先前至善社區清洗水塔時曾
    發生儲水排放過劇而有水壓過高滲水之狀況，故當日清洗水
    塔前，至善社區第3 屆管理委員會再三叮嚀儲水排放須小量
    進行，以避免發生水壓過高滲水倒灌之狀況，詎上訴人派員
    於當日下午6時30分至9時清洗至善社區Ａ棟大樓水塔時，未
    注意避免使儲水排放過劇，致水流由被上訴人住家前陽台落
    水孔反灌至客廳、餐廳及臥房內，造成財產浸水受損，其中
    客、餐廳大理石板已產生礦質改變，並有灰化之現象，經石
    材專業廠商評估，認為「潮濕部分由於水氣停留太久造成曠
    職改變，所以研磨可能還有少許影子」，故採用研磨之方式
    並不能填補被上訴人所受之損害，亦無法回復原狀，復經鑑
    定大理石地板重新安裝預估費用共計新台幣（下同）15萬8,
    800 元，爰依侵權行為法律關係訴請上訴人賠償上開費用等
    情。並聲明：上訴人應給付被上訴人15萬8,800 元及自起訴
    狀繕本送達翌日起至清償之日止，按年息百分之5 計算之利
    息；並願供擔保請准宣告假執行。
二、上訴人即附帶被上訴人則以：伊公司人員放水時已注意保持
    水之流量，以小量排放進行，由於被上訴人即附帶上訴人住
    家曾經整修，將陽台之排水管移入室內，故陽台所流出之水
    當然就流至客廳內，被上訴人房屋整修時未注意陽台落水口
    之排水功能，違反房屋原本設計之結構，致原本正常之排水
    口縮小或彎曲，使排水發生阻塞之情況，若遇雷陣雨或清洗
    水塔時即發生排水不良之情形，若被上訴人之陽台與客廳有
    所區隔時，亦不致於發生水灌至客廳及臥房之情事，是本件
    排水流入被上訴人客廳並非上訴人之過失，實因被上訴人私
    自整修建築物，影響結構功能而致發生損害，故本件並非上
    訴人應注意、能注意而不注意所發生之損害，被上訴人請求
    賠償顯無理由；又就被上訴人所稱因水流至客廳致大理石板
    受損部分，因大理石係堅硬之物，不可能因水之浸泡而受損
    ；又被上訴人之住家在至善社區大樓10樓，該樓層之用水，
    係使用第13樓層之中間水箱，依慣性原理落水之壓力越接近
    地面壓力越大，同樓層及低樓層未發生倒灌情事，僅被上訴
    人之房屋發生倒灌，足見本件應係被上訴人因二次施工，未
    注意建築結構，破壞原有建築管線設計所引起；又被上訴人
    陳稱至善社區第3屆管理委員會再三叮嚀Ｂ棟水池在地下2樓
    與地下3 樓同一排水管等語，然查上訴人並未接到前開管理
    委員會之任何通知，依理而論Ｂ棟水池在地下2樓與地下3樓
    同一排水管，如果因排水過劇而倒灌，應從1 樓開始淹水，
    而非單獨被上訴人之住家淹水，益徵本件並非上訴人之過失
    所致等語置辯。並聲明：被上訴人在第一審簡易之訴及假執
    行之聲請均駁回。
三、原審判決上訴人應給付被上訴人7萬9,400元，及自92年7 月
    25日起至清償日止，按年息百分之5 計算之利息，並駁回被
    上訴人其餘之訴。上訴人就其敗訴部分，不服原判決而提起
    上訴，並聲明：如主文第1、2、3 項所示；被上訴人亦就其
    敗訴部分提起附帶上訴，並聲明：(1)上訴駁回。(2)原判決
    不利被上訴人部分廢棄。(3) 上開廢棄部分，上訴人應再給
    付被上訴人7萬9,400元，及自92年7 月25日起至清償日止，
    按年息百分之5計算之利息。
四、被上訴人主張本件水塔清洗前，至善社區第3 屆管理委員會
    有叮嚀上訴人儲水排放須小量進行，以避免發生水壓過高滲
    水倒灌之狀況，惟上訴人未注意避免使儲水排放過劇，致水
    流由被上訴人住家前陽台落水孔反灌至客、餐廳及臥房內之
    事實，業據提出上訴人書立之「至善珍寶社區水塔清洗異常
    處理報告」及「至善珍寶水塔清洗異常報告」各1 件為證，
    上訴人則否認有過失，並以前詞置辯，經查：
（一）上述報告第2點固均載明：「Ｂ棟水池在地下2樓與地下3
      樓的Ａ棟同一排水管線，排水須注意」等語，然該報告乃
      上訴人於事故發生後所書立，僅記載「排水須注意」字樣
      ，衡情應屬上訴人於事故發生後所提出之檢討報告，並不
      能證明本件水塔清洗前，至善社區第3 屆管理委員會確有
      告知上訴人儲水排放須小量進行，及如何程度之小量進行
      ，以避免水壓過高滲水倒灌，蓋本件水塔排水灌入被上訴
      人住家乃不爭事實，檢討原因自與排水量大小有關，上開
      報告記載「排水須注意」，無非表示倘事前能注意排水量
      大小或可避免事故發生而已，並非上訴人承認管理委員會
      有告知須如何程度之小量排水進行，而於上訴人排水前所
      得知悉而能注意。是被上訴人仍應就所主張管理委員會有
      告知上訴人注意如何小量排水之有利於己事實，再舉證以
      實其說，惟被上訴人並未能積極舉證證明之，其主張之前
      述事實，即尚難信為真實。
（二）本件被上訴人建物原有陽台，因建商二次施工，已改建為
      客廳之一部分使用，故原陽台之排水孔，事實上係存在現
      有客廳內等情，有被上訴人提出之現場照片可稽，且為被
      上訴人所不爭執，故被上訴人於起訴狀主張水塔排水由前
      陽台落水孔反灌至屋內，要非事實，上訴人辯稱被上訴人
      房屋建築管線變更，致排水逆流，則堪採信。
（三）又本件上訴人在至善社區清洗水塔排放儲水，僅有被上訴
      人住家發生排水由客廳排水孔灌入之情事，其餘同樓層或
      上下樓層之住家均未發生，顯上訴人應有依一般正常作業
      程序進行清洗水塔工作，並無排水過劇之情形，否則以至
      善社區住家陽台皆改建為客廳一部分之普遍使用狀況，豈
      會僅被上訴人一戶發生排水逆灌而已。
（四）綜上所述，本件被上訴人不能證明其主張管理委員會有告
      知上訴人注意如何小量排水之有利於己事實為真實，且上
      訴人亦無從注意避免本件事故發生，故上訴人即難謂有何
      應注意、能注意而不注意之過失行為可言。
五、從而，被上訴人本於侵權行為損害賠償之法律關係，訴請上
    訴人給付15萬8,800 元及自起訴狀繕本送達翌日起至清償之
    日止，按年息百分之5 計算之利息，並無理由，應予駁回，
    其假執行之聲請亦失所附麗，應併予駁回。原審判命上訴人
    給付7萬9,400元，及自92年7 月25日起至清償日止，按年息
    百分之5 計算之利息，並為假執行之宣告，自有未洽，上訴
    意旨指摘原判決不當，求予廢棄改判，為有理由，自應由本
    院予以廢棄改判，如主文第2 項所示。至原審判決被上訴人
    敗訴部分，理由雖有不同，結論尚無不合，附帶上訴意旨指
    摘原判決不當，為無理由，應予駁回。
六、本件事證已臻明確，兩造其餘主張及攻擊防禦方法，經本院
    審酌後，核與判決之結果不生影響，爰不一一論述。
據上論結，本件上訴為有理由，附帶上訴為無理由，依民事訴訟
法第436條之1第3項、第450條、第449條第2項、第78條，判決如
主文。
中　　華　　民　　國　　94　　年　　4　　月　　 6 　　日
                  民事第二庭    審判長法　官　林玫君
                                      法　官　徐福晉
                                      法　官　連士綱
以上正本證明與原本無異。
本判決不得上訴。
中　　華　　民　　國　　94　　年　　4 　　月　　8 　　日
                                      書記官　李宏明
